臺灣高等法院高雄分院刑事判決　　　　　　　　　　九十一年度上重訴字第一二號
　　上　訴　人　　台灣高雄地方法院檢察署檢察官
　　上　訴　人　　（依職權
　　即　被　告　　丁○○
　　指定設辯護人　本院公設辯護人
右上訴人因強盜殺人案件，不服臺灣高雄地方法院九十年度重訴字第一四號中華民國
九十一年七月四日第一審判決（起訴案號：臺灣高雄地方法院檢察署八十九年度偵字
第二七一九五號、九十年度偵字第四二二０號），提起上訴，本院判決如左：
    主  文
原判決撤銷。
丁○○殺人，處死刑，褫奪公權終身，扣案圓鍬壹把沒收；又殺人，處死刑，褫奪公
權終身，扣案尼龍繩壹條及同前圓鍬壹把均沒收。應執行死刑，褫奪公權終身，扣案
之尼龍繩壹條及圓鍬壹把均沒收。
    事  實
一、丁○○因經常出入高雄市○○區○○路二十三號地下室「統領香檳舞廳」跳舞之
    機會，藉自稱為英文家教老師、可教授英文，而認識在該舞廳跳舞之女子。緣丁
    ○○於民國（下同）八十八年間在前開舞廳跳舞認識王林春秋後，二人陸續有交
    往，並曾前往高雄市苓雅區○○○街一四三之七號二樓「歌城紅包場卡拉ＯＫ」
    （後改名為內行人卡拉ＯＫ）唱歌，嗣於八十九年九月七日十八、十九時許，其
    以將借款新台幣（以下同）十萬元予王林春秋為由，邀得王林春秋同往「歌城紅
    包場」吃飯、唱歌，其間二十一時九分四十四秒，王林春秋友人黃雅楓以000
    0000000號行動電話撥打王林春秋之0000000000號行動電話，
    詢問王林春秋人在何處，王林春秋答以尚在「歌城紅包場」，並有一男子（指丁
    ○○）將給其十萬元，待拿到錢後，即至高雄市○○○路「蘇活音樂餐廳」與黃
    雅楓會合，後至同日約二十一時三十分許，丁○○駕駛其所有之車牌號碼Ｅ二─
    六八四三號白色三菱牌自用小客車載王林春秋回家，行經高雄縣鳳山市○○路某
    處，王林春秋下車購買黑啤酒，再駛往高雄縣鳳山市○○路三二九號對面停車場
    ，二人在車內飲酒聊天（丁○○、王林春秋分坐左前座、右前座），黃雅楓再於
    二十三時三分十七秒撥打行動電話予王林春秋，告知其已到達「蘇活音樂餐廳」
    ，王林春秋則要黃雅楓先上樓，並稱現與將給其十萬元之男子（指丁○○）在一
    起；後王林春秋於翌日（八日）零時許，向丁○○拿取十萬元，丁○○不允，王
    林春秋即以拳頭敲打丁○○額頭，並口氣不佳辱罵丁○○小氣、復稱要找黑社會
    大哥威脅丁○○家人，致引起丁○○不悅，王林春秋又持啤酒瓶丟擲丁○○胸部
    ，經丁○○搶下後，復持空酒瓶擊打丁○○頭部，丁○○怒氣更盛，竟萌生殺人
    之故意，明知頸部為人體呼吸之重要器官，以手掐住他人脖子，將造成呼吸不順
    窒息之結果，竟施強暴以雙手掐住王林春秋頸部達三至五分鐘，致王林春秋因窒
    息當場死亡。丁○○見王林春秋已死亡，惟恐路人發現，乃以車罩將前開小客車
    罩住，再返回其在高雄縣鳳山市○○路台新村三巷一之一號住處，拿取其所有
    圓鍬一把，於一時許返回現場，再以前開小客車將王林春秋屍體載往高雄縣鳳山
    市○○路一二０巷四十四號前公園預定地。丁○○見王林春秋佩戴有疑似鑲鑽項
    鏈一條、戒子二只、持有易利信ＴＳ二八ＳＣ型乳白色行動電話手機一支（含電
    池二個）及黑色背袋一個（內有現金八百元，及如附表一編號１～９、１２、１
    ３、１５～２５、２７～３２等物）等物，竟臨時起意，意圖為自己不法之所有
    ，在小客車內將王林春秋之衣服脫光、疑似鑲鑽項鏈一條、戒子二只、易利信Ｔ
    Ｓ二八ＳＣ型乳白色行動電話手機一支（內含電池二個）及黑色背袋一個取下而
    竊取之（竊盜部分未經起訴），再抱入距該公園鐵皮圍牆約十八．五公尺處之空
    地草叢內，以圓鍬挖掘土坑後，將王林春秋屍體掩埋棄屍，前後約二．五小時，
    於同日四時許離開埋屍現場，再將王林春秋之內衣褲丟棄在高雄縣鳳山市○○街
    、善美街口之某鐵皮屋旁（未尋獲），並將圓鍬一把帶回前開武營路處藏放，復
    將竊自王林春秋之前開財物，分別藏放在前開善美路居處及前開自小客車內。丁
    ○○為製造王林春秋尚未死亡之假象，乃於八十九年九月二十六日，至高雄市○
    ○區○○路郵政總局代王林春秋繳納中國信託銀行信用卡帳款二千零四十四元；
    又見竊得王林春秋之中國信託商業銀行股份有限公司信用卡一張，意欲盜刷該信
    用卡，乃模仿王林春秋之簽名於紙張上；復將王林春秋遇害時所穿著之鐵灰色外
    套一件、黑色絲質二件式套裝（上衣、裙子分開）送洗後，分別於八十九年九月
    十二日晚間在高雄市某處將鐵灰色外套，於八十九年十月初某日在台南市某處將
    黑絲質二件式套裝、黑色涼鞋一雙及易利信Ｔ二八ＳＣ型乳白色行動電話一支（
    內含電池二個），均贈與其不知情之女友趙淑貞使用。
二、丁○○於殺害王林春秋後，仍繼續前往前開舞廳跳舞，又於八十九年十一月十五
    日，再以教導學習英文為由，結識任職於某化妝品公司之鄭淑慧，復於同年十一
    月二十四日十一時許，以其所有0000000000號行動電話撥打鄭淑慧之
    0000000000號行動電話，約在高雄縣鳳山市○○路、善美路口之尚品
    咖啡店前見面，鄭淑慧於同日十二時許駕駛其所有車牌號碼ＹＫ─四二七三號自
    小客車前來，並將該小客車停放在高雄縣鳳山市○○路七十一號前路旁（車頭朝
    內），二人會面後，丁○○即將鄭淑慧帶往前開善美路居處聊天，至十四時三十
    分許，鄭淑慧欲離開，丁○○乃陪同鄭淑慧至前開放置小客車處，鄭淑慧、丁○
    ○進入車內分坐左前座、右前座，二人又繼續聊天，期間鄭淑慧以言語譏諷丁○
    ○是吃軟飯的小白臉、是「上班」的（意指牛郎之類），是社會的垃圾、無恥下
    流等語，致丁○○心生不悅，二人乃起爭執，鄭淑慧復出手毆打丁○○，丁○○
    怒不可遏，竟又另行萌生殺人故意，施強暴以雙手緊掐鄭淑慧頸部約五分鐘，見
    鄭淑慧未加反抗似已斷氣，乃再返回前開善美路居處客廳拿取其所有尼龍繩一條
    （長約六十七公分、直徑約二公分），原欲以之捆綁鄭淑慧雙手，惟再至前開小
    客車時，見鄭淑慧尚未斷氣，乃以該尼龍繩繞鄭淑慧頸部，直至鄭淑慧因窒息
    死亡始鬆手。並恐路人發現鄭淑慧屍體，乃至停放在附近之其所有Ｅ二─六八四
    三號小客車內拿取車罩，將鄭淑慧之小客車罩上，以俟夜深無人之際掩埋屍體。
    後丁○○回到前開善美路居處休息，約一小時後，又駕駛Ｅ二─六八四三號小客
    車回到前開武營路住處，殆於翌日（二十五日）二時許，帶同前開圓鍬一支並駕
    駛Ｅ二─六八四三號小客車返回鄭淑慧小客車旁，將鄭淑慧屍體搬移至Ｅ二─六
    八四三號小客車右前座上，再將之載往高雄縣鳳山市○○○街、鳳燕一街口之小
    公園旁，持圓鍬在公園內挖掘土坑，耗時約一個多小時完成，再返回Ｅ二─六八
    四三號小客車內，以車罩將該小客車罩上。又見鄭淑慧佩戴有疑似黃寶石戒子一
    只、亞米茄牌疑似鑲鑽女用手錶一只、持有摩托羅拉Ｖ三六八八型黑色行動電話
    手機一支及黑色皮包一個（內有現金三萬多元、提卡款二張，及如附表二編號６
    、８～１３、１６～１９、２２、２４等物），竟臨時起意，意圖為自己不法之
    所有，將鄭淑慧之衣服脫光、疑似黃寶石戒子一只、亞米茄牌疑似鑲鑽女用手錶
    一只、摩托羅拉Ｖ三六八八型黑色行動電話手機一支及黑色皮包一個取下而竊取
    之（竊盜部分未經起訴），再將鄭淑慧屍體拖抱至所挖掘之土坑內掩埋棄屍，慌
    亂中將勒死鄭淑慧之尼龍繩一條遺落在埋屍現場，而於四時許駕車離開埋屍現場
    ，再將鄭淑慧之內褲、胸罩丟棄在高雄縣鳳山市○○○街五十號「伶益幼稚園」
    前花圃內，並將圓鍬一支帶回其前開武營路住所藏放，復將強自鄭淑慧之財物
    （除現金外）藏放在Ｅ二─六八四三號小客車內。丁○○見強劫所得中有鄭淑慧
    提款卡二張、信用卡五張及身分證、駕照、健保卡等證件，復因需款孔急，旋於
    同年月二十五日二十時許至二十六日一時三十分許，持前開證件，並穿戴雨衣、
    白色安全帽及白色棉質手套掩人耳目及避免留下指紋之方式，騎乘其所有車牌號
    碼ＳＣＹ─六四０號輕型機車，連續至設在高雄市○○路大樂大賣場對面、二聖
    路電信局旁、三多一路一七四號、武昌路二００號、高雄縣鳳山市○○路鳳新高
    中門口旁、高雄市○○路、民族路口等處之高雄市農會、鳳山信用合作社、中國
    國際商業銀行等提款機，輸入以鄭淑慧前開證件拼湊之密碼，試圖盜領鄭淑慧之
    存款及預借現金，因密碼錯誤而遭拒絕交易，始未得逞，提款卡二張並因此遭提
    款機沒入，丁○○即將所餘信用卡五張及身分證、駕照藏放在Ｅ二─六八四三號
    小客車內，惟鄭淑慧之健保卡則遺漏在前開機車置物箱內。丁○○復為防止鄭淑
    慧之小客車被尋獲而事跡敗露，乃於同年十一月二十六日五時許，以濕紙巾擦拭
    整理鄭淑慧之小客車內部，並將小客車之車頭改朝向馬路，復以車罩蓋住該小客
    車。
三、嗣王林春秋之女乙○○因王林春秋自八十九年九月七日外出後即行蹤不明，乃於
    同年月十六日向高雄市政府警察局苓雅分局三多路派出所報案協尋；而鄭淑慧之
    夫丙○○亦因鄭淑慧失蹤達三日，並以行動電話聯絡未獲回音，復發現鄭淑慧信
    用卡有預借現金未成功紀錄，亦於同年十一月二十七日向高雄市政府警察局刑警
    大隊報案。後經該大隊組成專案小組，依鄭淑慧失蹤前行動電話通聯紀錄，發現
    丁○○與鄭淑慧連絡頻繁，乃於同月二十八日十四時許，至前開武營路處查訪丁
    ○○，經員警要求丁○○開啟ＳＣＹ─六四０號輕型機車置物箱，發現鄭淑慧之
    健保卡一張，因認丁○○涉嫌重大而將之逕行逮捕，旋於同日十五時三十分許，
    在Ｅ二─六八四三號小客車車內，起獲如附表二（除編號１、２外）所示鄭淑慧
    失蹤前穿戴之衣物及持有財物，丁○○始坦承殺害鄭淑慧，並於同日十七時許，
    帶同員警在高雄縣鳳山市○○路七十一號前起獲鄭淑慧之前開小客車，復於同日
    十八時三十分許，帶同員警至高雄縣鳳山市○○○街、鳳燕一街口之小公園內，
    挖出鄭淑慧屍體，並當場扣得其所有供勒死鄭淑慧之尼龍繩一條，再帶領員警在
    前開「伶益幼稚園」前花圃起獲鄭淑慧之胸罩、內褲各一件，及自前開武營路處
    扣得圓鍬一支、安全帽一頂、雨衣一件，復經公訴人於同日偵訊時，自丁○○身
    上查扣竊盜所得花剩之現金一萬九千四百元（千元鈔十九張、百元鈔四張），並
    向法院聲請羈押，復於同年十二月十九日，在前開武營路處，再起獲棉質手套一
    雙。後警方於八十九年十一月二十九日、十二月一日、四日就前開善美路處、Ｅ
    二─六八四三號小客車再進行搜索，再扣得如附表一（除編號３４～３６）王林
    春秋所有及丁○○仿冒簽名紙張等物，已可合理懷疑王林春秋亦可能遭丁○○殺
    害，惟丁○○堅不吐實，迨於九十年一月二十日、二十九日，趙淑貞提出丁○○
    贈與之王林春秋所有黑色絲質二件式套裝等物供警方查證，丁○○始於同年二月
    五日坦承殺害王林春秋，並於同日十九時四十分許，帶同員警至前開新強路公園
    預定地，挖出王林春秋屍體。
四、案經高雄市政府警察局移送臺灣高雄地方法院檢察署檢察官偵查起訴。
      理  由
一、訊據上訴人即被告丁○○固坦承掐死被害人王林春秋，惟矢口否認有強盜殺人犯
    行，辯稱：（一）被告所以殺害王林春秋，是因為當時二人有喝酒，而先前王林
    春秋已向被告借了五萬元，案發那天還要強借十萬元，被告沒有錢，也不願再借
    給她，以致言語上起衝突，後來王林春秋就罵被告，用酒瓶打被告，被告因喝了
    很多酒，意識不是很不清楚，才會誤殺王林春秋；（二）被告並沒有在鄭淑慧的
    車上勒死鄭淑慧，是因被告發現鄭淑慧已結婚，要結束不正常關係，鄭淑慧不肯
    ，一再哀求被告，被告沒有答應，鄭淑慧才趁被告下樓的空檔，在被告位於鳳山
    市○○路家裡上吊自殺，扣案的尼龍繩太短，不足以勒死鄭淑慧，第二天凌晨被
    告還向大樓管理員借地下室搖控器，要把被告小客車開到地下室載鄭淑慧屍體去
    掩埋。員警有對被告刑求，和辱罵被告，並且說檢察官和他們是一國的，所以被
    告才沒有向檢察官說有被員警刑求。（三）被告母親八十九年十月、十一月有分
    二次給被告共十萬元，被告沒有必要去強盜王林春秋、鄭淑慧的財物。把王林春
    秋的衣服送給趙淑貞，是因被告每次和趙淑貞見面都會送她東西；因為王林春秋
    還欠被告五萬元沒還，被告想盜刷王林春秋的信用卡，來補償那五萬元。以鄭淑
    慧的提款卡提款、信用卡預借金，只是想增加逃亡的費用，鄭淑慧皮包裡只有七
    百元，其中五百元被被告用掉了。被檢察官查扣的一萬九千四百元，只有其中二
    百元是鄭淑慧的錢云云。
二、被告固於八十九年十一月二十九日首日羈押在台灣高雄看守所時，自述：「在刑
    警大隊內三分隊的隊長，因伊不承認案情，就用手打伊頭部及左臉，導致伊頭昏
    、牙齦流血，左臉腫疼，因未有明顯外傷，因此無就醫」等語，此有該談話筆錄
    在卷可憑，惟經該看守所檢驗結果則為背部瘀青、右膝部擦傷，此有該看守所新
    收收容人內外傷記錄表在卷可按，與被告所述遭刑求之情形已有不合；且被告於
    八十九年十二月一日檢察官偵訊時，另供稱：「伊於（八十九年）十一月二十三
    日凌晨在高雄市○○路跌傷。腰部的傷是在棄屍現場（指鄭淑慧案）被死者弟弟
    跩傷；右腳是在上警車時被跩傷及九重葛割傷」等語，恰與前開新收收容人內外
    傷記錄表所載大致相符，並經法醫師檢驗，僅有「左上肢後肘部有皮下浮腫現象
    為八．五Ｘ四．五公分大小」，並無頭部或臉頰之傷勢，此有驗傷診斷書、被告
    身體相片多幀在卷可稽；又被告於九十一年三月十二日具狀稱曾於八十九年十二
    月二十二日檢察官發交警察機關查證時，遭員警以雙手交叉反銬、辱罵刑求，並
    有民眾日報記者童涵旎在場可證，惟證人童涵旎於九十一年六月十七日原審調查
    時到庭證稱：「當天警員是有比較火爆，但不確定是否有被告所講警員對他的舉
    動，因為被告不說（指王林春秋案），所以警員比較火爆」；於本院九十一年十
    一月十一日仍證稱對被告所稱有被刑求之事沒什麼印像等語，然當日係針對被害
    人王林春秋失蹤事進行調查，並未提及被害人鄭淑慧遭殺害事，被告於當日復否
    認知悉被害人王林春秋之下落，此有該日調查筆錄在卷可憑，則員警縱有「火爆
    之動作」，自亦與被告就被害人鄭淑慧部分之供述無涉，被告亦無因員警「火爆
    之動作」，始為殺害被害人王林春秋之自白；再者，參酌被告自九十年二月五日
    警、偵訊坦承殺害被害人王林春秋後，其後就此部分之自白並無任何更改情事。
    倘警員有刑求逼供，其向檢察官反應，當始員警知所警惕，被告何以不於檢察官
    訊問時反應？何以仍於偵審中自白犯罪？或謂，其於羈押中常經警借提外出，所
    以警訊後不敢翻供，然查被告當時已三十六歲，有相當之社會經驗，其當知殺人
    等罪涉犯重典，茍無其事，豈有輕易自白之理？而被告陳稱製作警訊筆錄之員警
    陳原鴻並未刑求逼供之情形（見本院九十一年九月十三日訊問筆錄），其警訊亦
    儘可自由陳述；而製作警訊筆錄之警員亦證稱：警訊係採一問一答，有錄音錄影
    ，按被告之供述紀錄，被告之律師也在場等情（見本院九十一年九月十三日訊問
    筆錄）。而經本院傳訊承辦員警即證人陳銀煬、陳清源均否認有刑求逼供之情事
    （本院九十一年九月二十七日訊問筆錄）。自難認被告警訊之自白係遭警刑求逼
    供所為之供述，其警訊之自白併得採為被告論罪之依據，合先敘明。
三、右揭於八十九年九月七日二十一時三十分許，被告駕駛其所有車牌號碼Ｅ二─六
    八四三號白色三菱牌自用小客車搭載被害人王林春秋回家，行經高雄縣鳳山市○
    ○路某處，被害人王林秋春下車購買黑啤酒，再駛往高雄縣鳳山市○○路三二九
    號對面停車場，二人在車內飲酒聊天（被告、被害人王林春秋分坐左前座、右前
    座），至翌日（八日）零時許，被害人王林春秋向被告拿取十萬元，被告不允，
    被害人王林春秋即以拳頭敲打被告額頭，並口氣不佳辱罵被告小氣、又揚言要找
    黑社會大哥威脅被告家人，復持啤酒瓶丟擲被告胸部，經被告搶下後，再持空酒
    瓶擊打被告頭部，被告氣憤已極，乃萌生殺意，以雙手掐住被害人王林春秋頸部
    達三至五分鐘，致被害人王林春秋因窒息當場死亡，被告見被害人王林春秋已死
    亡，惟恐路人發現，乃以車罩將前開小客車罩住，再返回其在高雄縣鳳山市○○
    路台新村三巷一之一號住處，拿取圓鍬一支，於一時許返回現場，再以前開小
    客車將被害人王林春秋屍體載往高雄縣鳳山市○○路一二０巷四十四號前公園預
    定地，在小客車內將被害人王林春秋之衣服脫光、所持物品取下，再抱入距該公
    園鐵皮圍牆約十八．五公尺處之空地草叢內，以圓鍬挖掘土坑後，將被害人王林
    春秋屍體掩埋棄屍，復將被害人王林春秋之內衣褲丟棄在高雄縣鳳山市○○街、
    善美街口之某鐵皮屋旁之事實，業據被告自九十年二月五日警訊時起，歷經檢察
    官、原審及本院多次訊問，均一再自承不諱；且九十年二月五日十八時許，在前
    開公園預定地挖獲女屍未穿著衣物，由ＳＴＲ型別檢測結果，不排除（極可能、
    機率９９．９９％以上）為乙○○及甲○○（乙○○之兄）之親生母王林春秋之
    可能，此有卷附王林春秋命案挖掘現場相片多幀、內政部警政署刑事警察局九十
    年三月一日（九十）刑醫字第二一０四三號鑑驗書、法務部調查局九十年二月八
    日（九十）陸（四）字第九０００八九七八號鑑定通知書可憑，又該女屍：「前
    頸部有掐傷痕跡，解剖發現前頸部有皮下出血約二．八Ｘ二．五公分大小，前頸
    部淺層肌肉亦有出血，舌骨有骨折現象」，直接引起死亡之傷害為「掐死」，此
    亦有勘驗筆錄、相驗屍體證明書、臺灣高雄地方法院檢察署解剖紀錄報告、解剖
    相片多幀等在卷可稽，復有自被告前開武營路住處查扣之圓鍬一支扣案可資佐證
    ，足認被告此部分自白與事實相符。另被告雖辯稱：「殺害王林春秋那天，伊並
    沒有和王林春秋去歌城紅包場，是當天晚上十點多，在光華路上超商偶遇王林春
    秋，伊也沒有說要借十萬元給王林春秋」云云，惟被害人王林春秋之友人黃雅楓
    曾於八十九年九月七日二十一時九分四十四秒，以其所有0000000000
    號行動電話撥打被害人王林春秋之0000000000號行動電話，詢問被害
    人王林春秋人在何處，被害人王林春秋答以尚在「歌城紅包場」，並有一男子將
    給其十萬元，待拿到錢後，即至高雄市○○○路「蘇活音樂餐廳」與黃雅楓會合
    ，後黃雅楓再於同日二十三時三分十七秒撥打行動電話予被害人王林春秋，告知
    其已到達「蘇活音樂餐廳」，被害人王林春秋則要黃雅楓先上樓，並稱現與將給
    其十萬元之男子在一起，此業據證人黃雅楓於八十九年十二月七日警訊時證述明
    確，且證人即「歌城紅包場」之服務生張金滿於八十九十二月七日警訊時證稱：
    「八十九年九月七日十九時許，王林春秋和一名男子到店裡唱歌，約二十一時三
    十分許，他們二人就離開。那男子就是丁○○」等語、張美琪於八十九年十二月
    七日警訊及九十一年四月十九日本院調查時均證稱：「八十九年九月七日當天晚
    上，王林春秋和丁○○來店裡吃飯、唱歌，因為是吃飯時間，客人比較少，所以
    伊記得」等語在卷，顯見被告應係於八十九年九月七日十八、十九許，與被害人
    王林春秋前往「歌城紅包場」吃飯唱歌，並於二十一時三十分許離開，被告前開
    辯解自不足採信。基於上述，顯然被告確有殺害被害人王林春秋並埋屍滅跡。
四、被告雖否認有殺害被害人鄭淑慧，並以被害人鄭淑慧係自己上吊自殺云云。惟查
    ：
（一）無論就被告於八十九年十一月二十八日警、偵訊中供稱其係於八十九年十一月
  十五日認識被害人鄭淑慧，或於九十年九月十八日原審調查時改稱係於八十九
      年八、九月間認識被害人鄭淑慧，距被害人鄭淑慧死亡之時間，均極短暫，且
      被告從未供述在此之前與被害人鄭淑慧曾為感情事起爭執，或被害人鄭淑慧因
      此有自殺之念頭，則其與被害人鄭淑慧首次就感情事起爭執，是否即足以引起
      被害人鄭淑慧自殺之念頭，並堅定被害人鄭淑慧自殺之舉動，自屬可疑；又，
      被害人鄭淑慧若真係為情上吊自殺，被告保留命案現場，以待查明，對被告最
      為有利，被告何以不如此處理而要變動命案現場？被害人鄭淑慧倘係為情而自
      殺，被告何忍心將被害人鄭淑慧埋屍滅跡？又何以絕情至仍持被害人鄭淑慧之
      提款卡、信用卡盜領、預借現金之理，凡此均有違常情。
（二）被告係於八十九年十一月十五日在前開舞廳結識被害人鄭淑慧，後於同年十一
      月二十四日十一時許，以其所有0000000000號行動電話撥打被害人
      鄭淑慧之0000000000號行動電話，約在高雄縣鳳山市○○路、善美
      路口之尚品咖啡店前見面，被害人鄭淑慧於同日十二時許駕駛其所有車牌號碼
      ＹＫ─四二七三號自小客車前來，並將小客車停放在高雄縣鳳山市○○路七十
      一號前路旁（車頭朝內），二人會面後，被告即將被害人鄭淑慧帶往前開善美
      路居處聊天，至十四時三十分許，鄭淑慧欲離開，被告乃陪同鄭淑葉至前開放
      置小客車處，被害人鄭淑慧、被告進入車內分坐左前座、右前座，二人又繼續
      聊天，其間被害人鄭淑慧以言語譏諷被告是吃軟飯的小白臉、是「上班」的（
      意指牛郎之類），是社會的垃圾、無恥下流等語，致二人起爭執，被害人鄭淑
      慧復出手毆打被告，被告怒不可遏，乃以雙手緊掐被害人鄭淑慧頸部約五分鐘
      ，見被害人鄭淑慧未加反抗似已斷氣，再返回前開善美路居處客廳拿取尼龍繩
      一條，原欲以之捆綁被害人鄭淑慧雙手，惟再至前開小客車時，見被害人鄭淑
      慧尚未斷氣，乃再以該尼龍繩繞被害人鄭淑慧頸部，直至被害人鄭淑慧因窒
      息死亡始鬆手，並恐路人發現被害人鄭淑慧屍體，乃至停放在附近之其所有Ｅ
      二─六八四三號小客車內拿取車罩，將鄭淑慧之小客車罩上，以俟夜深無人之
      際掩埋屍體，後被告回到前開善美路居處休息，約一小時後，又駕駛Ｅ二─六
      八四三號小客車回到前開武營路住處，殆於翌日（二十五日）二時許，帶同前
      開圓鍬一支並駕駛Ｅ二─六八四三號小客車返回被害人鄭淑慧小客車旁，將被
      害人鄭淑慧屍體搬移至Ｅ二─六八四三號小客車右前座上，再將之載往高雄縣
      鳳山市○○○街、鳳燕一街口之小公園旁，持圓鍬在公園內挖掘土坑，耗時約
      一個多小時完成，再返回Ｅ二─六八四三號小客車內，以車罩將該小客車罩上
      ，並將被害人鄭淑慧之衣服脫光、疑似黃寶石戒子一只等物取下，再將被害人
      鄭淑慧屍體拖抱至所挖掘之土坑內掩埋棄屍，慌亂中將勒死被害人鄭淑慧女之
      尼龍繩一條遺落在埋屍現場，而於四時許駕車離開埋屍現場，再將被害人鄭淑
      慧之內褲、胸罩丟棄在高雄縣鳳山市○○○街五十號「伶益幼稚園」前花圃內
      之事實，業據被告於八十九年十一月二十八日、二十九日警、偵訊、八十九年
      十一月二十九日原審羈押訊問、八十九年十二月一日、二日偵訊、九十年三月
      十二日、四月二十五日、五月六日原審調查時、九十年六月五日答辯狀中，均
      一再自承有掐死被害人鄭淑慧之行為；其於九十年二月二十日親手書寫之自白
      書，除陳述自己成長過程及犯案之心路歷程外，並供稱：「˙˙˙˙˙˙在酒
      醉后受其兩女（按指王林春秋、鄭淑慧）威脅、辱罵、攻擊下，只想請她們冷
      靜下來和免受攻擊之防衛，故以右手勒頸，惟其仍再三辱罵、攻擊，方於氣憤
      、抵抗使勁下，失手造成悲劇˙˙˙」等語（見八十九年度偵字第二七一九五
      號卷第四一五頁），亦明確供承被害人鄭淑慧為其所殺害。
（三）員警於八十九年十一月二十八日十八時三十分許，在前開小公園內挖獲女屍未
      穿著衣物、頸部左前方發現疑似掐痕、頸部右側發現疑似勒痕，此有卷附被害
      人鄭淑慧命案挖掘現場相片多幀可按，又該女屍：「前頸部有索溝痕跡，為水
      平橫走之圓圈索溝，索溝數目為一圈，與頸一圈之勒痕情形相符」、「右頸
      部有長條形之頸瘀傷二處，上方瘀傷約六Ｘ三公分大小，下方瘀傷約四Ｘ一
      公分，且瘀傷中間為索溝痕跡」、「左頸部至後頸部有二處長條型之頸痕跡
      ，上方瘀傷約十Ｘ一公分、下方瘀傷約七Ｘ四公分，且瘀傷中間為索溝痕跡，
      寬度約為一公分」、「舌骨有骨折，與生前有被扼過之情形相符」，並「因被
      勒死導致窒息而死亡」，此有勘驗筆錄、相驗屍體證明書、臺灣高雄地方法院
      檢察署鑑定驗斷書、解剖紀錄報告、解剖相片多幀等在卷可稽；又扣案尼龍繩
      一條長約六十七公分、直徑約二公分，此有該尼龍繩扣案可佐，經原審於九十
      一年六月三日當庭勘驗，將之繞被告頸部一圈尚綽綽有餘，此有該勘驗相片
      在卷可稽，再以該尼龍繩之半徑（一公分）恰與被害人鄭淑慧前開「左頸部至
      後頸部有二處長條型之頸痕跡，索溝寬度約為一公分」相符，足認扣案尼龍
      繩一條，確為勒死被害人鄭淑慧之繩索。
（四）至於被告另辯稱：「第二天（八十九年十一月二十五日）淩晨伊有向大樓管理
      員借地下室搖控器，要把伊小客車開到地下室載鄭淑慧屍體去掩埋」、及於九
      十一年六月二十日始供稱：「鄭淑慧上吊用的童軍繩粗細像小姆指粗，已被伊
      丟到五甲橋下」云云，其所供童軍繩半徑顯大於被害人鄭淑慧所受索溝傷痕，
      自不足採信，又被害人鄭淑慧之屍體若真在被告善美路居處，被告欲將之搬運
      離開，自以避人耳目為要，豈有在地下室遙控器即已放置在其小客車內，其又
      欲將該小客車駛入地下室情況下，仍多此一舉、引起大樓管理員注意，而向大
      樓管理員借用遙控器以供該小客車進入地下室之理，又證人即大樓管理員林三
      和於八十九年十二月一日警訊時，亦未證述被告在向其借用地下室遙控器遭拒
      後，有將小客車駛入地下室等情，顯見被告向大樓管理員借用地下室遙控器之
      目的，非在供其將小客車駛入地下室。
（五）基於上述，足見被告確有殺害被害人鄭淑慧並埋屍滅跡之行為。
五、至被告係為強劫被害人之財物而殺害被害人王林春秋、鄭淑慧，抑或殺害被害人
    王林春秋、鄭淑慧之後，見被害人身上之財物始起意竊取各該財物？經查：
  （一）被告雖曾自白因與被害人王林春秋、鄭淑慧等人因酒後言語上起衝突，而以
        手掐住被害人之脖子，至被害人王林春秋、鄭淑慧死亡之事實，但自警訊以
        迄於於偵審中未曾供承係為劫財而殺害被害人等，衡情被告於受刺激下情緒
        失控而殺害被害人，於被害人死亡後始起意竊取財物，並不違反經驗法則；
        在無其他佐證之下，已難以被告事後有取得被害人等之財物遽認被告係為劫
        財而殺害被告人。
  （二）被告犯案過程，係分別在車內與被害人王林春秋、鄭淑慧飲酒聊天起衝突，
        而殺害被害人等，之後返回住處拿取埋屍工具圓鍬，再到殺害被害人做案現
        場載運屍體埋屍滅跡，於埋屍前取下死者身上之財物，殺害被害人王林春秋
        之地點，在高雄縣鳳山市○○路三二九號對面停車場被告之自小客車內，殺
        害被害人鄭淑慧之地點，在被告住處附近之高雄縣鳳山市○○路七十一號前
        路旁鄭淑慧之自小客車內。依此情節，被告之殺害被害人王林春秋、鄭淑慧
        ，應係在情緒失控下臨時起意，亦非刻意安排在人煙稀少之處做案下手，且
        遲至埋屍前始取下被害人身上之財物，此與一般謀財害命之手法有異。
  （三）證人即被告之母葉黃玉秀於八十九年十二月一日固證稱：「丁○○家教賺的
        ，他自己花都不夠，最近三、四個月（應指八十九年八月以後），善美路的
        房子貸款，都是伊拿給丁○○」等語，被告經濟情況固非佳。且查，被害人
        王林春秋於八十九年九月八日死亡前佩戴有疑似鑲鑽項鏈一條、戒子二只，
        持有易利信ＴＳ二八ＳＣ型乳白色行動電話手機一支（內含電池二個）及黑
        色背袋一個（內有現金八百元及如附表一編號１～９、１２、１３、１５～
        、２７～３２之物）；又該等財物在被害人王林春秋死亡後，由被告持有之
        ，被告並於八十九年十月初某日在台南市某處，將其中行動電話手機一支轉
        贈女友趙淑貞，此為被告所不否認，並經證人趙淑貞於九十年一月二十日警
        訊、九十年一月二十九日偵訊時證述明確，又被告於取得被害人王林春秋前
        開之物後，企圖盜刷被害人王林春秋之中國信託商業銀行股份有限公司信用
        卡；被害人鄭淑慧於八十九年十一月二十四日死亡前佩戴有疑似鑲鑽女用手
        錶一只、持有摩托羅拉Ｖ三六八八型黑色行動電話手機一支及黑色皮包一個
        （內有現金三萬多元、提卡款二張，及如附表二編號６、８～１３、１６～
        １９、２２、２４等物），均非無價值之物；且被告隨即於八十九年十一月
        二十五日二十時許至二十六日一時三十分許，持被害人鄭淑慧之提款卡二張
        、信用卡五張，前往高雄市○○路大樂大賣場對面、二聖路電信局旁、三多
        一路一七四號、武昌路二００號、高雄縣鳳山市○○路鳳新高中門口旁、高
        雄市○○路、民族路口等處之高雄市農會、鳳山信用合作社、中國國際商業
        銀行高雄分行等提款機，輸入以被害人鄭淑慧證件拼湊所得之密碼，盜領存
        款及預借現金，惟因密碼錯誤而遭拒絕交易，始未得逞，其中提款卡二張並
        因此遭提款機沒入，此為被告所是認，並有上海商業儲蓄銀行上信風字第０
        ０一三０號函及預借現金交易明細表在卷可憑，及現金（被告供稱鄭淑慧遇
        害時，皮包內只有七百元，否認有三萬多元之現金）。基於上述，雖然被告
        於案發當時之經濟狀況非佳，且被害人之身上有財物，但此與被告殺害被害
        人並無必然關係，不能因此遽認被告係為謀財而殺害被害人王林春秋、鄭淑
        慧。
  （四）綜上所述，不能證明被告係為謀財而殺害被害人王林春秋、鄭淑慧並滅屍。
六、按頸部為人體呼吸之重要器官，以手掐住或以繩索勒住他人脖子，均可能造成他
    人呼吸不順窒息之結果，此為眾所皆知之事，則被告以雙手掐住被害人王林春秋
    、鄭淑慧之頸部，復以尼龍繩勒住被害人鄭淑慧頸部，均長達三至五分鐘，其欲
    置被害人王林春秋、鄭淑慧於死地之殺人犯意，至為明顯。此外，復有圓鍬一支
    、安全帽一頂、雨衣一件、手套一雙，及如附件一、二所示物品扣案可資佐證。
    綜上所述，尚難遽認被告係為強劫被害人王林春秋、鄭淑慧之財物而起意掐死被
    害人王林春秋、鄭淑慧；應係被告與被害人衝突後情緒失控掐死被害人王林春秋
    、鄭淑慧棄屍滅跡，被告之犯行堪以認定。至於被告取得被害人之財物，係殺害
    被害人之後，見被害人王林春秋、鄭淑慧身上之財物而起意竊盜（此部分不在起
    訴範圍，詳後述）。又被告聲請傳喚「神采飛揚髮廊老闆」、「泡沫紅茶店老闆
    」、羅瑪莉及其女兒、王慶龍之配偶等人，以證明在被告住家樓下有遭員警陳銀
    煬，用拳頭敲頭、打嘴巴，並威脅如沒交代鄭淑慧行蹤，要誣陷被告之父母云云
    但被告又供稱：「（你說被陳銀煬打，你有無受傷？）答：只有臉頰兩邊有紅腫
    ，而且我是長頭髮，所以紅腫沒被看到」等語（見本院九十一年九月二十七日訊
    問筆錄），已難認被告有被刑求之情事；且有如上述理由一部分所述，被告供稱
    製作警訊筆錄之警員陳原鴻並未對其刑求逼供，且被告於偵審中仍有自白犯罪，
    並有親筆所寫之自白書，而被告知警訊筆錄顯非被刑求逼供所為之供述，故無傳
    訊之必要。
七、核被告所為，其殺害被害人王林春秋、鄭淑慧之行為，均係犯刑法第二百七十一
    條第一項之殺人罪；其遺棄王林春秋、鄭淑慧屍體之行為，均係犯同法第二百四
    十七第一項之遺棄屍體罪。其殺人後為圖滅跡而遺棄屍體，並非殺人之部分行為
    或當然行為，而係殺人之結果，應依牽連犯關係從一重論以殺人罪。被告於殺害
    被害人王林春秋並滅屍後，於事隔二個多月後，始又殺害被害人鄭淑慧並滅屍，
    且被告二次殺人之行為均係臨時起意，其殺害被害人王林春秋時，尚且還不認識
    被害人鄭淑慧，被告顯非基於殺人之概括犯意為之，故被告二次殺人滅屍之犯行
    ，犯意各別，應予分論併罰。公訴人認被告係犯修正前刑法第三百三十二條第四
    款之強盜殺人罪嫌云云，但本院認被告係分別臨時起意殺害被害人王林春秋、鄭
    淑慧，此部分係犯刑法第二百七十一條第一項之罪名，惟被告所犯殺人罪與公訴
    人起訴之強盜殺人之事實，兩者基本社會事實相同，本院自得變更起訴法條審理
    ；又公訴人雖未論及被告遺棄屍體罪名及引用刑法第二百四十七條第一項，但起
    訴事實已敘及，本院併得審理。
八、原審論處被告罪刑，固非無見，惟查：（一）尚無確切證據證明被告係連續意圖
    強盜被害人王林春秋、鄭淑慧之財物而殺害被害人，被告應係受刺激分別臨時起
    意殺害被害人王林春秋、鄭淑慧並滅屍，原審論處被告連續強盜殺人罪責，且未
    論及被告遺棄屍體之犯行，自有未洽；（二）原判決就被告所有供殺害被害人鄭
    淑慧所用之尼龍繩一條，雖諭知沒收，但就被告所有供遺棄被害人王林春秋、鄭
    淑慧所用之圓鍬一把未宣告沒收，亦有未當。原審法院依職權送上訴（被告原審
    選任辯護人林敏澤律師雖於法定期間具狀聲明上訴，但聲明上訴狀未經被告簽名
    ，本院於九十一年八月二日羈押前訊問被告，被告表示其未上訴，九十一年八月
    二十三日訊問被告，被告表示不上訴），檢察官以上開（二）之理由上訴，均為
    有理由，應由本院將原判決撤銷改判。爰審酌被告不顧與被害人二人朋友之誼，
    僅因一時言語衝突，即生殺意，顯見生性暴戾，又以雙手掐被害人二人頸部長達
    三至五分鐘，手段兇殘，罔顧人命，於殺人後，更脫卸死者全部衣物，深埋土中
    ，無視死者尊嚴，於檢警掌握大部分被告殺害被害人王林春秋事證後，為警方前
    後多達二十餘次之借提查案中，仍不念死者被草率深埋土中之悲哀及其家屬急切
    之憂慮、痛苦，僅為脫免刑責，悍然拒不吐實，繼續踐踏死者尊嚴，直至鐵證在
    前，始帶警前往埋屍地點，挖取幾已不成人形之被害人王林春秋遺體，令其家屬
    親睹死者之慘狀，顯見泯滅人性，不但造成不可彌補之人命損失，並嚴重危害社
    會之安全，罪無可恕，應有與社會永久隔離之必要，依法各量處死刑，並均褫奪
    公權終身，並定其應執行刑惟死刑，褫奪公權終身。扣案之尼龍繩一條及圓鍬一
    把，為被告所有之物，已據被告供明在卷，且該尼龍繩為殺害被害人鄭淑慧所用
    之物，圓鍬則為殺害被害人王林春秋、鄭淑慧後遺棄屍體所用之物，有如前述，
    均依刑法第三十八條第一項第二款之規定宣告沒收。至於另扣案Ｅ二─六八四三
    號小客車一部，雖為被告所有運送被害人王林春秋至埋屍地點之工具，但為被告
    平常之交通工具，並非專為運送被害人之屍體之用，依比例原則，自不宜宣告沒
    收；又車罩一件雖為被告殺害被害人王林春秋、鄭淑慧後，為怕人發覺車內之被
    害人屍體，而掩蓋車體所用，但與被告殺人、遺棄屍體之行為並無直接關係，尚
    難認係殺人、遺棄屍體所用之物，亦非屬違禁物，故均不予宣告沒收。另安全帽
    一頂、雨衣一件、手套一雙，固供被告竊盜後盜領現金、預借現金之用，惟被告
    所犯竊盜犯嫌不在本院審理之範圍（詳後述），自不得於本案宣告沒收，附此敘
    明。
九、公訴人認被告係犯修正前刑法第三百三十二條第四款強盜殺人罪嫌，惟有如前述
    ，本院認被告係臨時受刺激起意殺害被害人王林春秋、鄭淑慧，係犯同法第二百
    七十一條第一項、第二百四十七條第一項之罪，而論處被告殺人滅屍罪則。至於
    被告雖於殺害被害人王林春秋、鄭淑慧之後取得被害人之財物，但係另行意圖為
    自己不法之所有，起意竊盜，此部分未經檢察官起訴，且與公訴人起訴強盜殺人
    之事實，兩者基本社會事實不同，本院無從就被告所犯竊盜罪嫌予以審理，此部
    分應由檢察官另行卓處。
據上論結，應依刑事訴訟法第三百六十九條第一項前段、第三百六十四條、第二百九
十九條第一項前段、第三百條，刑法第二百七十一條第一項、第二百四十七條第一項
、第五十五條、第五十一條第一款第八款、第三十七條第一項、第三十八條第一項第
二款，判決如主文。
本案經檢察官張金塗到庭執行職務。
中      華      民      國    九十一    年     十二    月     十八     日
                              臺灣高等法院高雄分院刑事第一庭
                                  審判長法官  曾永宗
                                        法官  郭玫利
                                        法官  邱永貴
右正本證明與原本無異。
如不服本判決應於收受本判決後十日內向本院提出上訴書狀，其未述上訴理由者，
並得於提起上訴後十日內向本院補提理由書狀（均須按他造當事人之人數附繕本)「
切勿逕送上級法院」。
                                      書記官  梁雅華
中    華    民    國      九十一      年      十二      月     十九   日
附錄：本判決論罪科刑法條：
刑法第二百七十一條第一項：
殺人者，處死刑、無期徒刑或十年以上有期徒刑。
刑法第二百四十七條第一項：
損壞、遺棄、污辱或盜取屍體者，處六月以上五年以下有期徒刑。
